【裁判字號】    89,訴,9
【裁判日期】    890628
【裁判案由】    偽造有價證券等
【裁判全文】
臺灣屏東地方法院刑事判決                              八十九年度訴字第九號
    公  訴  人  臺灣屏東地方法院檢察署檢察官
    被      告  乙○○
    指定辯護人  本院公設辯護人  己○○
右被告因詐欺案件，經檢察官提起公訴（八十八年度偵字第二九三六號）本院判決如
左：
    主  文
乙○○連續意圖供行使之用，而偽造有價證券，處有期徒刑參年貳月。
偽造之「戊○○」為發票人之本票參紙、汽車租債契約書上簽章欄偽造之「戊○○」
署名參拾枚及捺押貳拾陸枚（詳如附表編號一至二十八）、偽造之「甲○○」署名、
捺押各伍枚均沒收之。
    事  實
一、乙○○前於民國（下同）八十三、四年間，因軍法逃亡罪及竊盜罪，分別被判處
    有期徒刑一年四月及二年六月，合併執行於八十三年十二月十二日刑期起算，指
    揮書執畢日期為八十七年五月三十日，於八十五年三月十五日縮刑假釋出監付保
    護管束，縮刑期滿日為八十七年五月二十五日。仍於假釋期間，猶不知悔改，於
    八十六年一月間起，基於為自己不法所有、行使偽造私文書及偽造有價證券之概
    括犯意，先持其所竊得之甲○○之汽車駕照（竊盜部分己另案判決確定）前往高
    雄市○○路某不詳店名之汽車出租店，連續五次偽造甲○○之署名及捺押於汽車
    租賃約定書中，並持該偽造之約定書向該店承租車號ＹＪ七七三八號自小客車，
    詐騙該店主，使該店主陷於錯誤而交付車輛，足生損害於甲○○。又於同年一月
    十八日起至同年六月十七日止，持其所竊得之戊○○駕照（竊盜部分已另案判決
    確定），連續二十八次向在高雄市前鎮區○○○路一○四號傳德義所經營之超越
    小客車租賃有限公司承租自小客車，並在租車契約書中，偽造戊○○之署名及捺
    押，並持該偽造之契約書向丁○○詐騙，使傳德義陷於錯誤而出租汽車，復意圖
    供行使之用，虛以戊○○為發票人，在票號0000000、0000000及
    0000000號之本票上偽造戊○○之署名及捺押，而偽造三張有價證券，並
    進而行使該本票，持以交付丁○○做為租車之擔保，其中票號0000000號
    被告己簽發金額新台幣（下同）五十萬元，但尚未載發票日，而0000000
    及0000000號本票均僅偽造戊○○之署名及捺押，其中0000000號
    因租車肇事受損，由傳德義送修後，將修理費用三萬零三百七十元及發票日填載
    完成，致生損害於楊德順。復於同年九月九日凌晨五時許，前往高雄市○○○路
    一○一號理容院消費，招丙○○為其按摩，按摩期間，意圖為自己不法之所有，
    施詐術向丙○○騙稱：可代其投資台中之房地產事業云云，使丙○○陷於錯誤，
    信以為真，交付一萬三千元予乙○○。
二、案經高雄市政府警察局苓雅分局移送臺灣高雄地方法院檢察署轉呈臺灣高等法院
    高雄分院檢察署移轉臺灣屏東地方法院檢察署偵查起訴。
    理  由
一、右揭犯罪事實，業據被告乙○○迭於警、偵訊及本院審理中坦承不諱，核與甲○○、戊○○、傳德義、丙○○指證之情形相符，並有被告所偽造如附表所示之「
    戊○○」署名、捺押、契約書原本、本票影本等在卷足參，被告自白核與事實相
    符，事證明確，被告犯行洵堪認定。
二、按租車公司之所以要求承租人提出適當之身分證明文件並簽署租賃契約書及本票
    ，其用意無非係用以確定承租人之身分，藉資確保其出租車輛之如期返還，並確
    保其所出租之車輛屆期未返還，或受有毀損、違規或其他民、刑事、行政責任之
    損害時之損害賠償請求權，是果出租公司知悉實際租車之人與身分證件上所示之
    人並不相同時，為確保其自身之權益，其自無同意出租車輛之理，是被告為恐自
    己之身分暴露而持他人之駕駛執照租借車輛本身即屬詐術，要無疑義。
三、又前揭票號0000000號被告偽造戊○○之署名及捺押為發票人，並己簽發
    金額五十萬元，但尚未載發票日，而0000000及0000000號本票均
    僅偽造戊○○之署名及捺押為發票人，其中0000000號因租車肇事受損，
    由傳德義送修後，將修理費用新台幣三萬零三百七十元及發票日填載完成等情。
    指定辯護人雖辯護涉案本票既未填寫發票日期或金額，被告簽發本票行為顯然尚
    未完成，而偽造有價證券罪並不處罰未遂犯，被告此部分不成立偽造有價證券罪
    之可言云云。惟查本票之金額及發票年月日，依票據法第一百二十條第一項第二
    款、第六款規定，雖為絕對必要記載之事項，其未載有金額或發票之年月日者，
    固無票據法上關於本票規定之適用，然倘該本票係以證券之形式作成，且執票人
    行使該票據所載之權利與其占有票據，有不可分離之關係，仍不失其為刑法上之
    有價證券，至具有本票之形式，而發票人（無權簽發之人冒用他人名義簽發）將
    本票之年月日或金額，授權執票人填寫，而於執票人填載後即可據以行使該票據
    所載之權利者，亦屬刑法所保護之有價證券，應屬無疑（見八十二年台上字第四
    四三○號判決），而授權行為之方式，不論以書面或口頭，明示或默示均屬之。
    本件被告意圖供行使之用而冒用戊○○之名，向傳德義租車，並簽訂合約書與本
    票，業經被告與證人傳德義供述明確，亦有該合約書及本票附卷可憑，該本票無
    非在保障出租人傳德義因該車可能所受之損害，除另有約定外，應認被告有默示
    授權傳德義填寫發票日及金額之意，而於傳德義填載後即可據以行使該票據所載
    之權利，否則該票據形同廢紙，對出租人傳德義權益之保障未周，是被告所簽發
    之未載金額或發票年月日本票，應屬刑法所保護之有價證券。又行使偽造有價證
    券，以取得票面價值之對價，固不另論詐欺罪，但如以偽造之有價證券供作擔保
    或作為新債清償而借款，則其借款之行為，為行使有價證券以外之另一行為，其
    間有方法結果關係，應論以詐欺罪之牽連犯。
四、核被告所為，係犯刑法第二百十六條、第二百十條之行使偽造私文書罪、同法第
    二百零一條第一項之偽造有價證券罪及同法第三百三十九條第一項之詐欺罪。其
    偽造署押之行為，為偽造私文書、偽造有價證券之部分行為；偽造私文書及行使
    偽造有價證券之低度行為或輕行為，為行使偽造私文書及偽造有價證券之高度行
    為或重行為所吸收，均不另論擬；又被告先後多次行使偽造私文書、偽造有價證
    券、詐欺取財等所為數行為，時間緊接，所犯罪名相同，顯係各出於概括之犯意
    為，為連續犯，依刑法第五十六條之規定以一罪論，並加重其刑。再被告所犯上
    開行使偽造私文書、偽造有價證券、詐欺取財等罪間，有方法結果之牽連關係，
    應從一重以偽造有價證券罪處斷。公訴意旨未就被告多次偽造甲○○、戊○○之
    署押及被告偽造前揭票號0000000號為論擬，惟此與前揭起訴部分有連續
    犯之裁判上一罪關係，為起訴效力所及，本院自得予以論處，併此指明。茲審酌
    被告犯罪之動機、目的、手段、被害人所受之損害及被告所得利益及其犯後態度
    等一切情形，爰量處如主文所示之刑以為懲儆。
五、偽造之「戊○○」為發票人之本票三紙，汽車租約書二十八份其上簽章欄偽造之
    「戊○○」署名三十枚及捺押二十六枚（詳如附表編號一至二十八所示），均應
    依法沒收；另該租約書承租人欄內「楊德順」之記載僅係表明承租人之姓名，以
    供識別，非表示承租人簽名之意思，自非署名（參見最高法院七十年台上字第二
    四八０號判例），此部分自不予諭知沒。至偽造「甲○○」之署名及捺押之汽車
    租約車，據被告自認署名及捺押各五枚，雖未經扣案，然未能證明其確己滅失，
    ，爰仍予依法諭知沒收，併此敘明。
據上論斷，應依刑事訴訟法刑事訴訟法第第二百九十九條第一項前段，刑法五十六條
、第二百零一條第一項、第二百十六條、第二百十條、第三百三十九條第一項、第五
十五條、第二百零五條、第二百十九條，罰金罰鍰提高標準條例第一條前段，判決如
主文。
本案經檢察官楊挺宏到庭執行職務。
中      華      民      國      八十九      年    六    月    二十八    日
                                      臺灣屏東地方法院刑事第二庭
                                          法  官    夏金郎
右正本證明與原本無異。
對於本判決如有不服應於收受送達後十日內向本院提出上訴書狀上訴於台灣高等法院
高雄分院並按他造當事人之人數附具繕本。
                                          書記官   謝博興
中      華      民      國      八十九      年    六    月    二十八    日
附表：偽造戊○○署押之租車契約書
編號：  日期：年  月    日       署名：枚    捺押：枚
一、        八七、一、十八           一          無
二、        八七、二、  四           二          二
三、        八七、二、十八           一          一
四、        八七、二、二五           二          二
五、        八七、二、二八           一          一
六、        八七、三、  八           一          一
七、        八七、三、十三           一          一
八、        八七、三、十八           一          一
九、        八七、三、二五           一          一
十、        八七、三、二八           一          一
十一        八七、三、三十           一          一
十二        八七、四、  四           一          一
十三        八七、四、  六           一          一
十四        八七、四、  十           一          一
十五        八七、四、十五           一          無
十六        八七、四、十九           一          一
十七        八七、四、二三           一          一
十八        八七、四、二四           一          一
十九        八七、四、二七           一          一
二十        八七、五、  0           0          0
00        00、五、  五           一          無
二二        八七、五、  0           0          0
00        00、五、十0           0          0
00        00、五、十0           0          0
00        00、五、00           0          0
00        00、五、00           0          0
00        00、六、十0           0          0
00        00、六、十七           一          無
以上共計偽造「楊德順」署名三十枚，捺押二六枚。
附錄本判決論罪之法條：
刑法第二百零一條第一項：
意圖供行使之用，而偽造、變造公債票，公司股票或其他有價證券者，處三年以上十
年以下有期徒刑，得併科三千元以下罰金。


司法院資訊處製作；財團法人民間司法改革基金會備份。
